【裁判字號】    90,易,3712
【裁判日期】    901106
【裁判案由】    竊盜等
【裁判全文】
臺灣高雄地方法院刑事判決                          九十年度易字第三七一二號
    公  訴  人  臺灣高雄地方法院檢察署檢察官
    被      告  乙○○
右列被告因竊盜案件，經檢察官提起公訴（八十九年度偵字第二七八一一號），本院
判決如左：
    主  文
乙○○共同意圖為自己不法之所有，以恐嚇使人將本人之物交付，未遂，累犯，處有
期徒刑壹年。
扣案之複製自用小客車鑰匙貳支沒收。
    事  實
一、乙○○曾於民國八十五年十月間，因竊盜案件，經法院判處有期徒刑六月確定，
    並於八十六年三月二十三日執行完畢，另於八十八年三月間因侵占案件，經法院
    判處有期徒刑八月確定，並於八十九年二月一日執行完畢，復於八十九年一月間
    因竊案件，經法院判處有期徒刑一年確定，於八十九年四月間因到案執行，經台
    灣高雄地方院檢察署發佈通緝，仍意圖為自己不法之所有，於八十九年七月十三
    日十一時許，在桃園縣龜山鄉○○村○○路○段五五一巷四號，趁甲○○不注意
    之際，自甲○○之皮包內，取走甲○○向丙○○所借丙○○所有車牌號碼Ｖ六─
    八七二六號自用小客自之鑰匙一支，委由不知情不詳姓名之人複製後，在桃園縣
    桃園市○○○街、大興西路口，以上開複製之鑰匙竊取丙○○所有上開自用小客
    車一部，得手後供己使用；復為籌措通緝期間之費用，夥同一不詳姓名年籍之成
    年男子，二人意圖為自己不法之有，於八十九年七月底某日，由該不詳姓名男子
    書寫並寄發一封信函予丙○○，內容謂：如不交付新台幣七萬元，要將該自用小
    客車分解等語，以此恐嚇丙○○，惟丙○○並未依信所示前往交付金錢，而未得
    逞。嗣經警於八十九年十二月八日七時三十分許，駕駛上開車輛行經高雄市○○
    街○○街口時，為警查獲，並扣得乙○○所複製之自用小客車鑰匙二支。
二、案經高雄市政府警察局鹽埕分局報請台灣高雄地方法院檢察署檢察官偵查起訴。
    理  由
一、訊之被告乙○○對於上開竊取被害人丙○○自用小客車一事固不諱言，惟矢口否
    認有何寄信恐嚇丙○○交付金錢之犯行，辯稱：伊未寫信寄予被害人丙○○，可
    能係先前伊認識一名自稱姓「張」小名「阿順」之男子，伊有託該男子賣車，該
    男子見過行車執照資料，而寫信向被害人恐嚇交付金錢云云。經查，本件被告於
    竊車後確有書寫一封信給被害人丙○○，要求至屏東火車站交付七萬元贖車款，
    否則將車解體等情，業經被告於警訊及偵查中坦承無誤（見警卷第二頁及偵查卷
    第九頁反面），且據被害人丙○○於警訊及偵查中指訴綦詳，並有該恐嚇之信函
    影本一紙附卷可查，被告雖於本院審理中改稱可能係先前伊認識一名自稱姓「張
    」之男子見過行車執照資料後所為，惟核之上開信件之內容論及被害人係美髮師
    ，及母親戴林春杏等，且信中要求被害人丙○○親自一人前往屏東火車站，惟並
    未指示如何予取錢之人辨識身分之方式，顯見寄信之人係與被害人丙○○相識之
    人，被告所稱係一不知名之人見到被害人丙○○之行車執照後自己為等語，顯係
    卸責之詞，不足採信，此外竊車部分並有被告所複製之自用小客車鑰匙二支扣案
    可憑，罪證明確，被告犯行堪以認定。
二、核被告所為，係犯刑法第三百二十條第一項之竊盜罪、第三百四十六條第三項第
    一項之恐嚇取財未遂罪。公訴意旨認被告上開恐嚇取財部分，係犯刑法第三百零
    五條之恐嚇罪，容有誤會，且本件公訴意旨擇為訴訟客體而請求本院確定被告所
    為具有侵害性之社會事實，與本院所認定之社會事實在客觀上屬同一事實，由刑
    事訴訟之目的以觀，此二部分事實之侵害性行為客觀內容相同，參之最高法院八
    十三年度台上字第四六二八號判決所指「刑事訴訟法第三百條所謂變更起訴法條
    ，係指在不擴張及減縮原訴範圍之原則下，法院得就有罪判決，於不妨害公訴之
    基本社會事實同一（即公訴事實之同一性）之範圍內，得自由認定事實，變更檢
    察官所引應適用之法條而言」之意旨，本件起訴法條自得予變更，併此敘明。被
    告與不詳姓名年籍之成年男子間，就上開恐嚇取財之犯行，有犯意之聯絡及行為
    之分擔，應論以共同正犯。被告所犯上開二罪間，有方法結果之牽連關係，應從
    一較重之恐嚇取財罪處斷。公訴意旨認此二部分之犯行，應分論併罰，容有誤會
    ，併此敘明。被告著手恐嚇取財之犯行，惟尚未得手，爰依刑法第二十六條前段
    減輕其刑。又被告曾受上開有期徒刑之執行，有其台灣高雄地方法院檢察署刑案
    資料查註紀錄表、台灣高等法院被告全國前案紀錄表及台灣高雄地方法院被告院
    內索引卡紀錄表各一份在卷可查，其於執行完畢後五年以內，再犯本件有期徒刑
    以上之罪，為累犯，應依刑法第四十七條之規定加重其刑。審酌被告為一已之私
    利竊取他人自用小客車，復以之恐嚇被害人獲取財物，對於被害人之財產及精神
    產生危害，且除上開所述之犯罪外，另於七十五年間復因竊盜案件，經判處有期
    徒刑一年確定，並於七十六年九月二十一日執行完畢，有其上開前科資料在卷可
    查，平日素行不佳，犯罪後坦承部分犯行，惟尚未對於被害人為賠償等一切情狀
    ，量處如主文所示之刑。扣案之用小客車鑰匙二支，為被告所有，供犯罪所用之
    物，應依法宣告沒收。
三、公訴意旨另以被告於上開竊取自用小客車之犯行後，又分別多次撥電話予被害人
    丙○○、甲○○謂：叫你不要報警，你卻報警，你給我小心點，我會在中壢等你
    等語，使甲○○心生恐懼，因認被告另涉有恐嚇之罪嫌等語。惟按犯罪事實應依
    證據認定之，無證據不得推定其犯罪事實；不能證明被告犯罪者，應諭知無罪之
    判決，刑事訴訟法第一百五十四條、第三百零一條第一項分別定有明文。而刑事
    訴訟法上所謂認定犯罪事實之證據，係指足以認定被告確有犯罪行為之積極證據
    而言，如未能發現相當證據或證據不足以證明，自不能以推測或擬制之方法，以
    為裁判基礎，此有最高法院二十九年上字第三一○五號判例及四十年台上字第八
    十六號判例可供參照；又刑法之妨害自由罪，原以強暴脅迫為構成要件，其因而
    致普通傷害，乃強暴脅迫之當然結果，除另有傷害故意外，仍祇成立該條項之罪
    ，無同法第二百七十七條第一項之適用，此有最高法院五十九年度台上字第二０
    二八號判決可供參照。經查，本件被告乙○○於警訊及偵查、審理中均堅決否認
    有打電話恐嚇丙○○、甲○○之犯行，且被害人丙○○於警訊時指訴被告以電話
    向其恐嚇，惟於偵查中則稱電話係其弟所接，且均未明確指訴被告如何對其恐嚇
    ，而被害人甲○○於偵查中固亦指訴被告打電話向其恐嚇，惟其並未提出錄音帶
    或其他證據加以佐證，尚難以被害人丙○○、甲○○二人之指訴，即逕認被告有
    以電話方式恐嚇被害人丙○○、甲○○；此外復查無其他積極證據足認被告有何
    恐嚇之犯行，依上開說明，其此部分之犯罪不能證明，原應為無罪之諭知，惟公
    訴意旨既認此部分與上開恐嚇取財有罪部分，有連續犯之裁判上一罪之關係，爰
    不另為無罪之諭知，併此敘明。
據上論斷，應依刑事訴訟法第二百九十九條第一項前段、第三百條，刑法第二十八條
、第三百二十條第一項、第三百四十六條第三項、第五十五條、第二十六條前段、第
四十七條、第三十八條第一項第二款，罰金罰鍰提高標準條例第一條前段，判決如主
文。中    華    民    國    九十    年      十一    月      六        日
                                  臺灣高雄地方法院刑事庭
                                      法  官    林 俊 寬
右正本證明與原本無異。
如不服本判決，應於判決送達後十日內，向本院提出上訴狀。
                                      書記官    李 文 廣
中    華    民    國    九十    年      十一    月      六        日
附錄本判決論罪科刑之法條
刑法第三百二十條
意圖為自己或第三人不法之所有，而竊取他人之動產者，為竊盜罪，處五年以下有期
徒刑、拘役或五百元以下罰金。
意圖為自己或第三人不法利益，而竊佔他人之不動產者，依前項之規定處斷。
前二項之未遂犯罰之。
刑法第三百四十六條
意圖為自己或第三人不法之所有，以恐嚇使人將本人或第三人之物交付者，處六月以
上五年以下有期徒刑，得併科一千元以下罰金。
以前項方法得財產上不法之利益或使第三人得之者，亦同。
前二項之未遂犯，罰之。


司法院資訊處製作；財團法人民間司法改革基金會備份。
